臺灣高等法院刑事判決　　　　　　　　94年度上訴字第3869號
上　訴　人
即　被　告　乙○○
　　　　　　　　　　（另案在臺灣臺北監獄臺北分監執行中）
　　　　　　甲○○
共　　　同
指定辯護人　本院公設辯護人李廣澤
上列上訴人等因違反槍砲彈藥刀械管制條例案件，不服臺灣板橋
地方法院94年度訴字第1425號，中華民國94年9月7日、94年10月
6日第一審判決（起訴案號：臺灣板橋地方法院檢察署94年度偵
字第19000號），提起上訴，本院判決如下：
    主  文
原判決撤銷。
乙○○、甲○○均無罪。
    理  由
一、公訴意旨以：被告乙○○基於持有具殺傷力玩具空氣長槍之
    犯意，於民國93年11月中旬某日，在臺北縣三峽鎮祖師廟附
    近之橋下，拾獲小型二氧化碳鋼瓶內高壓氣體為發射動力之
    具殺傷力之空氣長槍（槍枝管制編號0000000000號），而持
    有之。嗣於93年11月19日23時30分許，在臺北縣三峽鎮○○
    路147巷口，將前揭空氣長槍交付被告甲○○。被告甲○○
    竟基於持有具殺傷力玩具空氣長槍之犯意，將上開槍枝置於
    所有之車牌號碼GQ—1275號自小客車內而持有之。嗣於93年
    11 月20日凌晨0時50分許，經警在臺北縣三峽鎮○○路○段
    385 號前查獲，並扣得上開空氣長槍一支，因認被告乙○○
    、甲○○均涉有修正前槍砲彈藥刀械管制條例第11條第4項
    未經許可持有槍砲罪嫌。
二、按犯罪事實應依證據認定之，無證據不得認定犯罪事實；不
    能證明被告犯罪者，應諭知無罪之判決，刑事訴訟法第154
    條第2項、第301條第1項定有明文。又事實之認定，應憑證
    據，如未能發現相當證據，或證據不足以證明，自不能以推
    測或擬制之方法，為裁判基礎；再認定犯罪事實所憑之證據
    ，雖不以直接證據為限，間接證據亦包括在內，然無論直接
    或間接證據，其為訴訟上之證明，須於通常一般之人均不致
    於有所懷疑，而得確信其為真實之程度者，始得據之為有罪
    之認定，倘其證明尚未達到此一程度，而有合理性懷疑之存
    在時，即無從為有罪之認定，有最高法院40年台上字第86號
    、76年台上字第4986號判例可資參照。
三、訊據被告乙○○、甲○○雖對於持有上開玩具空氣長槍之事
    實供承不諱，惟均堅決否認知有殺傷力，被告乙○○辯稱：
    其以撿拾廢五金為業，在三峽祖師廟附近橋下撿到此玩具長
    橋，髒髒的，且不齊全，以為是別人不要的破銅爛鐵，想拿
    給甲○○的兒子當玩具，不知道有殺傷力。被告甲○○辯稱
    ：乙○○在撿廢五金，上開玩具長槍是乙○○撿到要送給其
    兒子玩，其以為只是玩具槍，乙○○也說是外面賣的玩BB彈
    的槍，所以才收下想帶回家給小孩玩，剛收下在回去的路上
    即遭警臨檢查獲，不知竟有殺傷力等語。經查：
（一）上開扣案玩具空氣長槍，經鑑定結果，認送鑑瓦斯長槍一
      支（槍枝管制編號0000000000號），係以小型二氧化碳鋼
      瓶內高壓氣體為發射動力之玩具長槍，機械性能良好，經
      裝填直徑約6mm、重量約0.88克之鋼珠試射三次，測得發
      射彈丸之速度分別為162、159、157公尺/秒，計算其動能
      分別為11.55、11.12、10.85焦耳，單位面積動能分別為
      40.85、39.33、38.37焦耳/平方公分。而殺傷力之相關數
      據，美國軍醫署定義為：彈丸撞擊動能達58呎磅（約為78
      .6 焦耳），足以使人喪失戰鬥能力。而內政部警政署刑
      事警察局對活豬作射擊測試結果，彈丸單位面積動能達24
      焦耳/平方公尺，足以穿入豬隻皮肉層。日本科學警察研
      究所之研究結果：彈丸單位面積動能達20焦耳/平方公分
      ，足以穿入人體皮肉層，固有內政部警政署刑事警察局94
      年1月5日刑鑑字第0930233121號槍彈鑑定書在卷可參（見
      偵查卷第48至51頁）。
（二）然觀上開扣案槍枝，係屬玩具空氣長槍，以裝填二氧化碳
      鋼瓶為發射動力，與制式空氣槍顯屬有別。又市面確販售
      有裝填二氧化碳鋼瓶發射BB彈之玩具空氣長槍，而被告乙
      ○○以撿拾廢五金為業，此據其供明在卷，並經被告甲○
      ○供述屬實，參以該扣案玩具長槍外觀（照片見偵查卷第
      14、51頁），槍身木材顯已剝落，槍管鐵材亦已鏽蝕，則
      被告乙○○於撿拾廢五金時，看到上開玩具空氣長槍，且
      無鋼瓶與彈丸等配件，認為是他人不要而予廢棄丟置之玩
      具槍，撿起來送給友人之子當作玩具，合於一般情理。對
      照被告甲○○亦一再陳稱：乙○○說要送給其小孩玩具槍
      ，說是用塑膠子彈的，其看了也覺得外面都有在賣，是合
      法的，所以收下等語，二人所述情節相同，足見被告二人
      所辯：因認屬合法玩具槍，不知有殺傷力之情，堪屬可信
      。
（三）雖原判決以被告乙○○於原審以證人身分證稱；並無告知
      甲○○該槍枝無殺傷力（見原審卷第66頁），而認為被告
      甲○○所辯不知殺傷力之辯解不可採。惟觀被告乙○○於
      原審證述：當時有講到是打BB彈等語（見原審卷第66至67
      頁），而被告甲○○自警詢時即稱：「他打電話給我說要
      給我一支BB槍給我小孩玩」「我朋友乙○○跟我說該支槍
      是打BB彈用的」（見偵查卷第5頁），於偵查中稱：「他
      說是打BB彈用的，可以送我兒子玩，我有特別問他，他說
      是用塑膠子彈」（見偵查卷第31頁）、「他說是打BB彈的
      」「朋友說是打BB彈的」等情（見偵查卷第64頁），可見
      二人當時確有述及上開扣案玩具空氣長槍是用來打BB彈。
      是被告甲○○所辯：據乙○○告知是合法的一節，衡情意
      謂因乙○○告以是用來玩BB彈的玩具槍，其檢視亦認如此
      ，故以為是合法。縱其於辯解時，關於乙○○如何告知之
      情節，描述略有誇飾（亦即乙○○雖確有告知用來玩BB
      彈，但未提到有否殺傷力等用語），亦不過在表明二人當
      時有講到是合法玩具槍此一觀念，自非得斤斤計較陳述用
      語之精確與否，而悖於情理，遽入於罪。
（四）另被告甲○○雖於偵查中供稱：其有稍微看一下該槍，乙
      ○○有告訴其灌瓦斯的孔，可以灌瓦斯等語（見偵查卷第
      31頁）。然此不過被告等曾檢視過上開扣案玩具長槍，知
      道是灌某種氣體為發射動力，而前述市面販售之發射BB彈
      空氣長槍亦屬如此，是自不得以此推認被告二人有何殺傷
      力之認識，反而由此可知被告二人是確認玩具空氣長槍才
      想拿給小孩當作玩具。
（五）本件既難證明被告二人有何殺傷力之認識，而上開扣案玩
      具長槍於鑑定時，經鑑定機關自行裝填二氧化碳鋼瓶與鋼
      珠試射始認具有殺傷力。徵諸被告乙○○撿拾之情況，外
      觀為典型玩具槍且配件不齊全，以為是他人不要而予任意
      棄置之物，合於一般情理，被告甲○○亦認係撿拾的舊玩
      具槍，應屬合法，核屬信實。自難苛責被告二人，於一般
      人關於丟棄之合法玩具槍認知之外，可以查知上開玩具槍
      有何殺傷力，甚至立於專業鑑定之知識地位判斷裝填鋼瓶
      動力及鋼珠之後發射具有殺傷力。此情況與自不尋常之時
      地收受槍枝（例如收受某人保管具有殺傷力之槍枝、自某
      隱匿處所發現他人藏置之槍枝……等）或該槍枝外觀明顯
      可辨具殺傷力之情形（例如制式槍枝、經車通阻鐵之改造
      槍枝……等），顯屬迥異。
（六）綜上所述，尚難認被告二人有何公訴人所指之上開犯行，
      此外復查無其他積極證據足資證明被告二人有何上開犯行
      ，其等犯罪自屬不能證明。
四、原審未詳予推求，遽論被告二人罪刑，自有未洽。被告二人
    上訴，否認有殺傷力之認識，指摘原判決不當，為有理由，
    自應由本院予以撤銷改判，依法為被告二人無罪之諭知。
五、另被告乙○○係以為他人棄置不要之玩具長槍而予撿拾，依
    當時撿拾之情況、玩具長槍之外觀等，此情甚明，已如前述
    。檢察官亦認為如此，而未就被告乙○○起訴侵占脫離本人
    持有之物，亦未就知悉被告乙○○撿拾之玩具長槍而予收受
    之被告甲○○起訴收受贓物罪。原判決竟認被告乙○○另撿
    拾脫離本人持有之物，而論處侵占離本人所持有之物罪，並
    認與持有具殺傷力之玩具空氣長槍罪間有牽連關係，自有未
    合，併予說明。
據上論斷，應依刑事訴訟法第369條第1項前段、第364條、第301
條第1項，判決如主文。
本案經檢察官郭弘佑到庭執行職務。
中　　華　　民　　國　　94　　年　　12　　月　　30　　日
　　　　　　　　　刑事第三庭審判長法　官  洪光燦
　　　　　　　　　　　　　　　    法　官  江振義
　　　　　　　 　 　　　　　　　　法　官  王詠寰
以上正本證明與原本無異。
檢察官如不服本判決，應於收受送達後十日內向本院提出上訴書
狀，其未敘述上訴之理由者並得於提起上訴後十日內向本院補提
理由書（均須按他造當事人之人數附繕本）。
                                  書記官  駱麗君
中　　華　　民　　國　　94　　年　　12　　月　　30　　日
